臺灣高雄地方法院民事裁定
108年度消債更字第455號
聲  請  人  莊維純（原名：莊白梅）
0000000000000000

0000000000000000

0000000000000000

0000000000000000

0000000000000000

上列當事人因消費者債務清理事件聲請更生，本院裁定如下：
    主  文
聲請人莊維純自中華民國一○九年七月十日下午四時起開始更生
程序。
命司法事務官進行本件更生程序。
    理  由
一、按債務人不能清償債務或有不能清償之虞者，得依本條例所
    定更生或清算程序，清理其債務；債務人無擔保或無優先權
    之本金及利息債務總額未逾新臺幣（下同）12,000,000元者
    ，於法院裁定開始清算程序或宣告破產前，得向法院聲請更
    生；法院開始更生程序之裁定，應載明其年、月、日、時，
    並即時發生效力；法院開始更生或清算程序後，得命司法事
    務官進行更生或清算程序，必要時得選任律師、會計師或其
    他適當之自然人或法人1人為監督人或管理人，消費者債務
    清理條例（下稱消債條例）第3條、第16條第1項、第42條第
    1項、第45條第1項分別定有明文。
二、聲請意旨略以：伊有不能清償債務情事，曾於消債條例施行
    前，依中華民國銀行公會會員辦理消費金融案件無擔保債務
    協商機制請求共同協商債務方案成立，惟因不可歸責於己之
    事由毀諾。伊又未經法院裁定開始清算程序或宣告破產，爰
    聲請更生等語。
三、經查：
  ㈠聲請人於消債條例施行前，依中華民國銀行公會會員辦理消
    費金融案件無擔保債務協商機制請求共同協商債務方案成立
    ，聲請人應自民國95年6月起，分36期，利率8％，每月清償1
    2,279元，嗣聲請人未如期繳款而於96年10月間毀諾，固有
    玉山銀行陳報狀（卷第180至187頁）可稽。惟聲請人自陳其
    毀諾時係於泛亞國際文化科技股份有限公司擔任業務員，每
    月收入約20,000元，勞保投保薪資為17,280元等情，有勞工
    保險被保險人投保資料表可考（卷第32至33頁），是以聲請
    人斯時之收入，扣除以96年度主管機關所公告高雄市每人每
    月最低生活費10,708元之1.2倍即12,850元計算之個人必要
    生活費用後，已無法負擔每月12,279元之還款金額，堪認聲
    請人因收入不高致繼續履行協商條件有所困難，而有不可歸
    責於己之事由。
  ㈡聲請人於106年度至108年度申報所得各為137,800元、300,18
    7元、475,942元，平均每月所得約11,483元、25,016元、39
    ,662元（本裁定計算式均採元以下四捨五入），名下無財產
    ，有國泰人壽保單解約金30,530元，至台灣人壽部分，則未
    投保；又聲請人於106年12月至107年6月於華一健康宅配任
    兼職乳品配送員，負責配送、收款，每月按配送瓶數計酬，
    平均每月收入約18,200元，107年7月20日起於華一休閒農場
    擔任廚工，時薪170元，107年7月至12月實領薪資共計99,53
    4元，108年1月至10月平均每月實領收入（含年終獎金）約2
    1,077元【計算式：（13,331＋32,029＋19,756＋21,081＋24,24
    4＋18,926＋20,609＋19,064＋15,466＋19,591）÷10＋8,000÷12＝2
    1,077】，聲請人另尚有販售立即型彩券，106年12月淨銷售
    佣金為14,500元，107年共計17,400元，108年共計227,400
    元，現未領取任何補助，成年長女亦未給付扶養費，至聲請
    人郵局帳戶中多筆存入款項，係前配送羊奶時收取之羊奶費
    ，待達一定數額後再一併匯予雇主等情，有財政部高雄國稅
    局106年至107年綜合所得稅各類所得資料清單及財產歸屬資
    料清單（卷第17頁、第30至31頁）、108年度稅務電子閘門
    財產所得調件明細表（卷第254頁）、財產及收入狀況說明
    書（卷第4至5頁）、債權人清冊（卷第7頁）、戶籍謄本（
    卷第9頁）、勞工保險被保險人投保資料表（卷第32至33頁
    ）、個人商業保險查詢結果表（卷第172頁）、財團法人金
    融聯合徵信中心前置協商專用債權人清冊（卷第149至151頁
    ）、信用報告（卷第147至148頁）、社會補助查詢表（卷第
    195至197頁）、勞動部勞工保險局函（卷第235頁）、勞動
    部勞動力發展署高屏澎東分署函（卷第236頁）、台灣彩券
    股份有限公司函（卷第188至191頁）、工作證明書（卷第15
    3頁）、薪資明細表（卷第34至50頁）、存簿（卷第51至66
    頁）、國泰人壽保險股份有限公司函（卷第192至193頁）、
    台灣人壽保險股份有限公司函（卷第194頁）可憑。依聲請
    人上述工作、收入及財產情況，堪認以其108年1月至10月平
    均每月收入加計108年販售彩券所得佣金共計40,027元（計
    算式：21,077＋227,400÷12＝40,027）核算其償債能力，較為
    妥適。
  ㈢關於聲請人必要生活費用部分，聲請人雖主張每月支出16,39
    4元（包含每月分擔房屋貸款4,000元）云云，並提出配偶之
    存簿為憑（卷第84至92頁）。惟按債務人必要生活費用，以
    最近1年衛生福利部或直轄市政府所公告當地區每人每月最
    低生活費1.2倍定之，消債條例第64條之2第1項定有明文。
    本院參酌衛福部社會司所公告109年度高雄市最低生活費為1
    3,099元，又該最低生活費用之標準，係照當地最近1年平均
    每人消費支出60％訂定，依其基準之家庭收支調查報告調查
    表格式所示有關經常性支出之調查項目，包括利息支出、食
    品、衣著、房屋使用費及水費、電費、醫療保健、交通、娛
    樂、教育等，已涵蓋聲請人所陳報之支出項目。是本院認聲
    請人必要生活費用以最低生活費之1.2倍即15,719元計算已
    足，逾此範圍難認必要。
  ㈣關於聲請人扶養支出部分，聲請人稱須負擔次女莊○紝、參女
    莊○螢之扶養費，每月各2,000元、7,000元。經查，莊○紝係
    89年6月生，現就讀大學，於106年度至108年度申報所得各
    為36,500元、151,000元、147,000元（性質為薪資所得、競
    技所得），名下無財產，原為亞太國際物流股份有限公司之
    亞柏羽球隊（即校隊）預備隊員，109年1月起未再續約，10
    6年10月至108年12月每月實領薪資為12,000元，並於107年1
    月16日、7月9日、8月8日、108年12月20日、109年1月3日各
    領比賽獎金10,000元、20,000元、12,500元、26,628元、30
    ,000元，109年2月3日尚因至苗栗教球而領有23,100元薪資
    ，另106年12月21日領有原民會奬助學金及補助10,500元，1
    07年、108年各共領取15,900元、24,532元，現未領取其他
    補助；莊○螢係95年9月生，於106年度申報所得為300元（性
    質為競技所得）、107年度至108年度均無申報所得，名下無
    財產，於107年領取獎學金、助學金、補助款共4,578元，10
    8年則共領取5,290元，現未領取其他補助，至郵局帳戶中多
    筆存入款項，係配偶存入之公司代收貨款等情，有戶籍謄本
    （卷第9至10頁）、所得及財產歸屬資料清單（卷第93頁、
    第97至98頁、第118頁、第122至123頁）、稅務電子閘門財
    產所得調件明細表（卷第250至251頁）、勞工保險被保險人
    投保資料表（卷第152頁）、社會補助查詢表（卷第198至20
    3頁）、高雄市政府原住民事務委員會函（卷第179頁）、原
    住民族委員會函（卷第234頁、第259頁）、亞柏羽球隊選手
    培訓同意書（卷第218至221頁）、亞太國際物流股份有限公
    司函（卷第260頁）、存簿（卷第114至117頁、第154至171
    頁、第222至230頁）在卷可查。按受扶養權利者，以不能維
    持生活而無謀生能力者為限，民法第1117條第1項定有明文
    ；又所謂謀生能力並不專指無工作能力者而言，雖有工作能
    力而不能期待其工作，或因社會經濟情形失業，雖已盡相當
    之能事，仍不能覓得職業者，亦非無受扶養之權利，故成年
    之在學學生，未必即喪失其受扶養之權利（最高法院56年台
    上字第795號判例可資參照）。查莊○紝雖已成年，然現就讀
    大學，名下無財產，僅有不固定之打工所得，並不足以支應
    自己之生活開銷，尚無謀生能力而有受扶養之權利，應可認
    定。又莊○螢尚未成年，名下復無財產，應有受扶養之權利
    。至於扶養費用數額部分，按受扶養者之必要生活費用，準
    用第一項規定計算基準數額，並依債務人依法應負擔扶養義
    務之比例認定之，消債條例第64條之2第2項亦有明定。準此
    ，以109年度高雄市每人每月最低生活費13,099元之1.2倍即
    15,719元，扣除莊○紝109年迄至5月領取之比賽獎金、教球
    薪資後，計算聲請人與配偶共同負擔扶養費數額【計算式：
    ｛15,719×2－（30,000＋23,100）÷5｝÷2＝10,409】，聲請人主
    張每月支出子女扶養費共9,000元（計算式：2,000＋7,000＝9
    ,000），尚為可採。
  ㈤承上，聲請人目前每月收入約40,027元，扣除個人必要支出1
    5,719元、子女扶養費9,000元後，剩餘15,308元，而聲請人
    目前負債總額為1,691,658元（卷第7頁債權人清冊、第239
    至244頁遠東銀行陳報狀、第245至247頁臺灣銀行陳報狀）
    ，扣除國泰人壽保單解約金30,530元後，以每月所餘逐年清
    償，至少須約9年【計算式：（1,691,658－30,530）÷15,308
    ÷12≒9】始能清償完畢，應認其已不能清償債務。此外，聲
    請人無擔保或無優先權之債務總額未逾1,200萬元，且無消
    債條例第6條第3項、第8條或第46條各款所定駁回更生聲請
    之事由存在。則聲請人聲請更生為有理由，應予准許，爰命
    司法事務官進行本件更生程序。
四、依消債條例第11條第1 項、第45條第1 項、第16條第1 項，
    裁定如主文。
中　　華　　民　　國　 109　　年　　7 　　月　　10　　日
              　　民事庭　　法　官　陳宛榆
以上正本係照原本作成。
本裁定不得抗告。
中　　華　　民　　國　 109　　年　　7 　　月　　10　　日
  　                        書記官　何福添